【裁判字號】    90,易緝,25
【裁判日期】    900508
【裁判案由】    違反動產擔保交易法
【裁判全文】
臺灣桃園地方法院刑事判決                            九十年度易緝字第二五號
    公  訴  人  臺灣桃園地方法院檢察署檢察官
    被      告  乙○○
    選任辯護人  彭志傑律師
    被      告  陳宛伶
右列被告因違反動產擔保交易法案件，經檢察官提起公訴（八十七年度偵字第十六號
、第六三四一號），本院判決如左：
    主  文
乙○○、陳宛伶共同動產擔保交易之債務人，意圖不法之利益，將標的物遷移，致生
損害於債權人，各處罰金參仟元，如易服勞役以參佰元折算壹日，緩刑參年。
    事  實
一、乙○○與陳宛伶為夫妻關係，於民國八十四年四月六日，由乙○○出面，自任連
    帶保證人，而以陳宛伶（原名陳苓，於八十四年十一月二十七日核准改名）之名
    義，用動產擔保交易附條件買賣之方式，向甲○○○股份有限公司（下稱元隆公
    司）購買車牌號碼ＭＫ─九八一一號自用小客車一輛，陳宛伶為動產擔保交易之
    債務人，約定分期總價金新臺幣（下同）六十六萬三千九百五十二元，頭期款十
    萬三千元，餘款五十六萬零九百五十二元，分三年給付，標的物存放地點為桃園
    縣中壢市○○○街八號五樓，在價金未付清之前，標的物所有權仍屬於出賣人所
    有，買受人僅得依約定占有使用，不得任意遷移或為其他處分。詎乙○○、陳宛
    伶在取得標的物之後，自八十六年八月六日起，即未依約繳納任何期款，共同意
    圖為自己不法利益之犯意聯絡，於八十六年十一月間，由乙○○將該標的物出借
    與友人劉次善，遷移約定存放處所不知去向，致元隆公司追索無著受有損害。
二、案經元隆公司訴由台灣桃園地方法院檢察署檢察官偵查起訴。
    理  由
一、右揭犯罪事實，訊據被告乙○○坦承不諱，被告陳宛伶則矢口否認有上開犯行，
    辯稱：只是名義人，都是乙○○在用，沒有過問，事後始知被告乙○○將該車借
    予他人使用云云；辯護人辯護稱；動產擔保交易法第三十八條所指之行為人，應
    係實質的債務人，且本案判決前已經清償，損害就不會發生，構成要件不該當等
    語。惟查右揭犯罪事實，業據告訴人元隆公司之代理人丙○○指述綦詳，復有附
    條件買賣合約書、附條件買賣設定登記申請書各一份、存證信函一紙附卷可稽，
    被告等未經告訴人元隆公司同意，遷移右揭車輛之事實，應可認定。按動產擔保
    交易之車輛，約定有標的物存放地點，其目的即在保障債權人於必要時取回其仍
    保有所有權之車輛，於觀念上應遵守動產擔保交易上附條件買賣契約上所約定之
    存放地點之約定，而在物理上仍應使動產擔保交易之債權人隨時得發現其所有物
    所在，以行使其權利，動產擔保交易之債務人並負此義務，而不得將該物品移置
    於權利人所不知之處所，而妨害權利人權利之行使，執是之故，債務人如主觀上
    有使該擔保物以任何方式，妨害權利人權利之行使，而任將標的物遷移者，應即
    認有不法之意圖。本件被告與告訴人約定車輛存放地點為桃園縣中壢市○○○街
    八號五樓住處，在價金未付清前，標的物所有權仍屬於出賣人所有，而被告二人
    自八十六年八月起即未再付款，告訴人多次向被告二人催繳分期款，均未獲付款
    ，被告等復未經告訴人同意，將車輛出借予友人，致元隆公司不知該車之所在，
    足見被告等主觀上係以將該物品以藏匿方式，使告訴人難以發現標的追索無著之
    事實，其主觀犯意甚明。被告陳宛伶雖執上詞置辯，辯護人亦為被告乙○○為上
    開辯護，然被告陳宛伶自承知道被告乙○○以其名義，用附條件買賣方式購買上
    開汽車（參本院九十年度二月十九日訊問筆錄），為契約上之債務人，其對該汽
    車之使用、保管須合於動產擔保交易契約之約定，在價金未付清之前，不得任意
    變換標的物之置放處所，竟容任被告乙○○將之出借予友人劉次善，其嗣後諉為
    不知，純屬卸責之詞，不足採信。次按動產擔保交易法第三十八條所謂「致生損
    害於債權人」，應以行為時是否致生損害認定之，如行為時已致生損害，不因行
    為後，是否因和解，付清款項，而解免其責，本件被告二人將上開車輛借予他人
    時，並未付清所有車款，令告訴人追索無著，其於出借當時，已致生損害於告訴
    人無疑，構成要件應已該當，不因嗣後被告付清款項而影響，是辯護人為被告所
    為之上開辯解，亦無可採。本件事證明確，被告二人犯行堪予認定，應予論罪科
    刑。
二、核被告陳宛伶所為，係犯動產擔保交易法第三十八條之遷移標的物罪。又被告乙
    ○○雖非上開附條件買賣契約之債務人，惟按因身分或其他特定關係成立之罪，
    其共同實施或教唆幫助者，雖無特定關係，仍以共犯論，刑法第三十一條第一項
    定有明文，本件被告乙○○與動產交易債務人陳宛伶既共同實施動產擔保交易法
    第三十八條之犯罪，自仍應以共犯論。爰審酌被告等已與告訴人達成和解，付清
    所有車款，有元隆公司出具之清償證明及犯罪之動機、目的、手段、犯罪所生危
    害等一切情狀，量處如主文所示之刑，並諭知易服勞役之折算標準。末按被告乙
    ○○前於七十七年間曾受有期徒刑七月之宣告，緩刑四年，期滿未被撤銷，其刑
    之宣告已失其效力，被告陳宛伶前未受有期徒刑以上刑之宣告，此有臺灣高等法
    院全國前案紀錄表在卷可憑，經此審判科刑，當知警惕，信無再犯之虞，爰併予
    宣告緩刑三年，以勵自新。
據上論斷，應依刑事訴訟法第二百九十九條第一項前段、動產擔保交易法第三十八條
，刑法第十一條、第二十八條、第三十一條第一項、第四十二條第二項、第七十四條
第一款，罰金罰鍰提高標準條例第一條前段、第二條，判決如主文。
本案經檢察官鄭重文到庭執行職務。
中      華      民      國      九十      年      五      月      八    日
                            台灣桃園地方法院刑事第二庭
                                審判長法  官  王  兆  飛
                                      法  官  曾  正  耀
                                      法  官  李  桂  英
右正本證明與原本無異。
如不服本判決，應於判決送達後十日內向本院提出上訴狀( 應附繕本 )，上訴於
臺灣高等法院。
                                      書記官  梁  麗  雲
中      華      民      國       九十     年      五       月     八    日
附錄：本案論罪科刑法條全文
動產擔保交易法第三十八條：
動產擔保交易之債務人，意圖不法之利益，將標的物遷移、出賣、出質、移轉、抵押
或為其他處分，致生損害債權人者，處三年以下有期徒刑、拘役或科或併科六千元以
下之罰金。


司法院資訊處製作；財團法人民間司法改革基金會備份。
